【裁判字號】    88,再抗,175
【裁判日期】    890329
【裁判案由】    聲明異議
【裁判全文】
臺灣高等法院民事裁定  八十八年度再抗字第一七五號
    聲  請  人  長盈機械工程有限公司
    法定代理人  陳鴻榮
右聲請人與相對人交通部台灣區○道○○○路局間聲明異議事件，聲請人對於中華民
國八十八年十二月八日本院八十八年度抗字第四０九二號裁定，聲請再審，本院裁定
如左：
      主      文
聲請駁回。
聲請訴訟費用由聲請人負擔。
      理      由
一、聲請意旨略以：相對人對台灣板橋地方法院命其將案款交由聲請人收取之命令並
    未遵照執行命令送交聲請人，反而改交法院，已明顯違背收取命令之意旨，原確
    定裁定竟稱相對人對收取命令已聲明異議而認定該行為與強制執行法第一百十九
    條第二項要件不符，遂駁回聲請人之抗告，顯然適用法律錯誤之違法，爰聲請再
    審云云。
二、經查原法院雖於八十六年四月十八日對相對人交通部台灣區○道○○○路局發收
    取命令，准許聲請人即債權人向相對人收取債權金額在七十七萬七千五百二十三
    元之範圍內，惟相對人於八十六年四月二十三日收受前開執行命令後，即以八十
    六年四月三十日工八六字第０六五三０號函略謂：「二、本案債權人長盈機械工
    程有限公司對債務人華將營造工程有限公司之債權款，本局前已遵照貴院八十五
    年十一月十三日八五民執全地字第二六九七號民事執行命令，於債務人之工程估
    驗款內暫扣保留。本局並以八十五年十一月二十八日工八五字第一八五八七號函
    述明該款項須俟其承辦之工程完工經驗收合格及養護期滿結算，並扣除依合約應
    償付本局之費用後，倘有剩餘，始能支付。」等語而向原法院聲明異議，該聲明
    異議狀並於八十六年五月一日到達原法院，並經原法院轉知聲請人，是相對人既
    於執行命令送達後十日內以書狀向原法院聲明異議，聲請人自無從依強制執行法
    第一百十九條第二項規定逕向相對人為強制執行。又相對人於聲明異議後已於八
    十六年六月十八日將該項案款以支票交付原法院，但隨即又於八十六年六月二十
    六日以工八六字第一０三七一號函聲明異議，略謂：「二、查本局前依台灣板橋
    地方法院八十五年十一月十三日八五民執全地字第二六九七號民事執行命令對華
    將營造工程有限公司扣押之債權款新台幣七七七五二三元，已依板橋地院八十六
    年四月十八日民執天字第一八一四號執行命令，於八十六年六月十六日以工八六
    字第九五九二號函撥付該院，本案如另有債權人欲分配該款，請逕洽板橋地院辦
    理。」等語，相對人雖未將上開案款逕支付予抗告人收取，而係將案款送交法院
    ，惟其既非拒絕交付，且已聲明異議在前，復於將該款項交付法院後，又聲明異
    議主張其他債權人可參與分配，自與強制執行法第一百一十九條第二項規定之「
    未聲明異議」或「拒絕給付」有異，該項情形，業經本院八十八年度抗字第四０
    九三號確定裁定詳予敘明在卷，而該確定裁定又略謂：「第三人於接受執行法院
    之命令後，不於十日內提出書狀向執行法院聲明異議，亦未依執行法院命令，將
    金錢支付債權人，或將金錢、動產或不動產支付或交付執行法院時，執行法院得
    因債權人之聲請，逕向該第三人為強制執行；強制執行法第一百十九條第二項固
    有明文規定；惟其立法意旨應係指第三人於接受執行法院之執行命令後對扣押之
    債權是否存在，不為陳述或為不實之陳述，或未聲明異議，拒絕將金錢、動產、
    不動產支付或交付予債權人或執行法院時，始有該項規定之適用。又收取命令只
    賦與債權人收取債權之權利，若第三人於收受執行法院所為之收取命令後，未將
    案款直接交付債權人收取，而係轉交由執行法院處理，則第三人雖未依收取命令
    之本旨提出清償，但仍與強制執行去第一百十九條第二項所謂拒絕支付金錢之情
    形有間。」等語。按民事訴訟法第四百九十六條第一項第一款所謂適用法規顯有
    錯誤，應以確定裁判違背法規或現存判例解釋者為限，若在學說上諸說併存，尚
    無判解可據者，不得指為用法錯誤，最高法院五十七民事庭庭長會議決議(一)之四
    亦持有相同之見解，茲聲請人並未具體指明上開裁定違背何法規或現存判例解釋
    ，僅以其個人看法泛予指摘，難認為有理由，自應予駁回，爰裁定如主文。
中      華      民      國    八十九    年      三      月    二十九    日
                            臺灣高等法院民事第七庭
                                審判長法  官  張  耀  彩
                                      法  官  侯  東  昇
                                      法  官  陳  玉  完
右正本係照原本作成。
不得抗告。
中      華      民      國    八十九    年      三      月    三十一    日
                                      書記官  李  卓  英


司法院資訊處製作；財團法人民間司法改革基金會備份。
